【裁判字號】    99,交聲,900
【裁判日期】    990810
【裁判案由】    違反道路交通管理處罰條例聲明異議
【裁判全文】
臺灣士林地方法院交通事件裁定         99年度交聲字第900號
原處分機關  臺北市交通事件裁決所
異議人即    甲○○
受處分人
上列異議人即受處分人因違反道路交通管理處罰條例案件，對於
臺北市交通事件裁決所民國99年6 月25日所為之處分（原處分案
號：北市裁申字第裁22-AD0000000號）聲明異議，本院裁定如下
：
    主  文
原處分撤銷。
甲○○汽車駕駛人，不依規定駛入來車道，處罰鍰新臺幣玖佰元
，並記違規點數壹點。
    理  由
一、按汽車駕駛人，爭道行駛有不依規定駛入來車道情形者，處
    新臺幣（下同）600 元以上1, 800元以下罰鍰，並記違規點
    數1 點，道路交通管理處罰條例第45條第3 款、第63條第1
    項第1 款分別定有明文。
二、原處分意旨略以：異議人即受處分人甲○○所有車牌號碼CG
    L-231 號重型機車（下稱上開機車），於99年4 月20日10時
    5 分許，行經臺北市○○區○○路段，因不依規定跨越分向
    限制線駛入來車道，為臺北市政府警察局北投分局員警拍照
    採證並製單逕行舉發，爰依道路交通管理處罰條例第45條第
    3 款裁處罰鍰900 元整。
三、聲明異議意旨略以：當時路口交通號誌係亮紅燈，道路上停
    等紅燈之車輛眾多，伊為將機車停於最前端之機車專用停車
    區，不得已始跨越雙黃線騎乘，因該道路之路面較窄，為順
    利騎至前方之停車區，必定得駛越雙黃線，此乃交通單位就
    道路動線規劃不良所致，故伊建議取消機車專用停車區○○
    設○道，伊並無違規，反係交通單位應檢討改進，爰依法聲
    明異議云云。
四、經查：
    (一)異議人甲○○所有之上開機車，確於上揭時、地，因跨越
      雙黃線駛入來車道，經警拍照並製單逕行舉發「跨越分向
      限制線駛入來車道」之違規等情，有臺北市政府警察局北
      市警交大字第AD0000000 號舉發違反道路交通管理事件通
      知單1 紙及採證彩色照片1 張在卷可稽，異議人對於上開
      機車跨越分向限制線駛入來車道之事實亦已坦認，其顯有
      不依順行方向行駛之事實甚明。
    (二)異議人雖以上揭情詞置辯，惟按機車停等區線，用以指示
      機器腳踏車駕駛人於紅燈亮時行駛停等之範圍，其他車種
      除綠燈亮時可行駛通過外，不得在停等區內停留。本標線
      視需要設置於已有號誌管制及交岔路中各行進方向未禁行
      機車車道之停止線後方，為道路交通標誌標線號誌設置規
      則第174 條之2第1項定有明文；又汽車行至有號誌之交岔
      路口，遇紅燈應依車道連貫暫停，不得逕行插入車道間，
      致交通壅塞，妨礙其他車輛通行，道路交通安全規則第10
      2 條第1 項第12款亦定有明文。再機車停等區之設置目的
      即在指示機車駕駛人於紅燈亮時行駛停等之範圍，且常用
      以便利需兩階段轉彎之機車停等紅燈，以免妨害交通秩序
      ，可知機車停等區之設置雖供機車停等於此區，然其並非
      強制規定，僅係為將機車盡量集中於該區，以利交通秩序
      之維持，若遇交通壅塞等情，仍應依車道連貫暫停，以維
      交通安全，不得擅自插入車道間，當然亦不得跨越雙黃線
      行駛，否則極可能危害交通安全，而與立法意旨有悖。
    (三)又汽車（包括機器腳踏車）在劃有分向限制線之路段，不
      得駛入來車之車道內，道路交通安全規則第97條第1 項第
      2 款定有明文。觀諸採證照片，該路段雙黃線劃設清楚並
      無模糊，則異議人自應依規定車道行駛，縱令於遵行車道
      上因車流量壅塞之關係而影響通行時間，仍應暫停等候，
      依序而行，不能因此藉詞違規，蓋若貿然違規逆向行駛，
      縱當時對向車道並無來車，然於車行至前面路段後，對向
      車道車潮突然湧現亦非無可能，如此勢必對來車之行車安
      全構成威脅。
    (四)分向限制線，係用以劃分路面成雙向車道，禁止車輛跨越
      行駛，並不得迴轉，道路交通標誌標線號誌設置規則第16
      5 條第1 項定有明文。又雙黃實線設於路段中，用以分隔
      對向車道，並雙向禁止超車、跨越或迴轉，道路交通標誌
      標線號誌設置規則第149 條亦有明文規定。本件車道空間
      之配置、分向限制線之劃設等，乃公路主管機關為保障公
      眾行車安全之專業性規劃，任何道路駕駛人均應遵循相關
      標誌、標線或號誌之指示，尚不得任由駕駛人依其個人之
      主觀看法或便利性，而恣意主張可不遵守道路交通標誌、
      標線、號誌行車，否則必將造成道路行車之重大安全危害
      。本件異議人既為考領合法駕駛執照之駕駛人，當已知悉
      不得擅自跨越雙黃線行駛，其顯係為圖便利、迅速，逕自
      於劃設有不得跨越之分向線（即雙黃線）路段駛入對向車
      道，置其他往來車輛危險於不顧，其主張因交通單位動線
      規劃不良云云以期免責，顯為脫免罰責之詞，不足憑採。
五、綜上所述，本件事證已臻明確，異議人之前揭違規行為堪以
    認定，其聲明異議指摘原處分不當，並無理由。惟異議人上
    開違規情形，係違反道路交通管理處罰條例第45條第3 款之
    規定，原處分機關漏未依同條例第63條第1 項第1 款規定，
    併予以記違規點數之處分，尚有未合。異議人聲明異議，所
    為指摘固無理由，惟原處分既有上開可議之處，即屬無可維
    持，本院自應將原處分撤銷，並另依道路交通管理處罰條例
    第45條第3 款、第63條第1 項第1 款及違反道路交通管理事
    件統一裁罰基準及處理細則第43條之規定，自為裁罰異議人
    罰鍰900 元，並記違規點數1 點，以資適法。
據上論斷，應依道路交通案件處理辦法第20條前段，裁定如主文
。
中    華    民    國    99    年    8     月    10    日
                        交通法庭法  官  高雅敏
以上正本證明與原本無異。
如不服本裁定，應於送達後5日內向本院提出抗告狀。
                                書記官  陳映羽
中    華    民    國    99    年    8     月    10    日

司法院資訊處製作；財團法人民間司法改革基金會備份。
